臺灣新竹地方法院民事裁定　　　　　　 100年度事聲字第59號
異　議　人　萬泰商業銀行股份有限公司
法定代理人　盧正昕
相　對　人　林英哲
異議人因與債務人間聲請更生事件，對本院司法事務官於中華民
國100 年9 月28日所為100 年度司執消債更字第2 號認可更生方
案之裁定聲明異議，本院裁定如下：
    主  文
異議駁回。
    理  由
一、按關於更生或清算之程序，除本條例別有規定外，準用民事
    訴訟法之規定，消費者債務清理條例第15條定有明文。復按
    當事人對於司法事務官處理事件所為之終局處分，得於處分
    送達後10日之不變期間內，以書狀向司法事務官提出異議。
    司法事務官認前項異議有理由時，應另為適當之處分；認異
    議為無理由者，應送請法院裁定之。法院認第1 項之異議為
    有理由時，應為適當之裁定；認異議為無理由者，應以裁定
    駁回之，民事訴訟法第240 條之4 第1 至3 項亦定有明文。
    次按債務人有薪資、執行業務所得或其他固定收入，法院認
    更生方案之條件公允者，得不經債權人會議可決，逕依債務
    人之聲請或依職權以裁定認可更生方案，消費者債務清理條
    例第64條第1 項定有明文。再按消費者債務清理條例之制定
    ，乃為使負債務之消費者得依本條例所定程序清理其債務，
    保障債權人之公平受償，以謀求消費者經濟生活之更生，故
    除有本條例第63條第1 項、第64條第2 項所定之情形外，法
    院得斟酌裁量認可更生方案。又法院逕行裁定認可更生方案
    前，應將更生方案之內容及債務人之財產及收入狀況報告書
    通知債權人，並使債權人有陳述意見之機會，惟債權人所為
    之陳述，僅供法院判斷是否逕行裁定認可更生方案之參考，
    並無拘束法院之效力。
二、本件異議意旨略以：查相對人目前任職國立暨南大學附屬高
    級中學，係屬軍公教人員身分，以我國軍公教人員除每月穩
    定之薪資外，每年尚得領有固定之年終、績效獎金，故倘要
    公平計算債務人所得數額之多寡，更生前二年之平均收入絕
    具有相當參考依據。依更生報告書內容顯示相對人更生前二
    年總收入扣除必要支出後尚有新台幣（下同）1,080,310 元
    ，是每年應仍有540,155 元之剩餘額可供清償更生債務，再
    者，相對人更生前二年必要支出數額526,940 元，亦高於內
    政部社會司所公布之100 年度台灣省每人每月之最低生活標
    準，綜上，相對人每年須清償金額應至少為540,155 元，此
    與原裁定認定之每年清償440,000 元數額相差甚鉅，實不符
    合比例原則且未能兼顧平衡債權人與債務人之權益以及義務
    ，法院應再就各債權人所提之意見詳加查察，並得命債務人
    重新提出更合理之更生方案，否即與債清條例立法意旨背道
    而馳，原裁定對債權人債權影響甚鉅，爰依法聲明異議，請
    求廢棄原裁定等語。
三、經查：
（一）本件債務人聲請更生，前經本院裁定開始更生程序並命由
      司法事務官進行更生程序，有本院99年度消債更字第22號
      卷可稽。債務人每月實領收入約為51,816元，有債務人提
      出之民國（下同）100 年1 月至7 月薪資所得通知單在卷
      足憑。次查，債務人每月支出為房租5,000 元（債務人目
      前與配偶分居中，獨自租屋居住）、伙食費4,500 元、交
      通費1,000 元、水、電、瓦斯、電話費及日常用品2,060
      元，二個小孩扶養費10,244元（女兒目前由配偶照顧，小
      孩扶養費依行政院主計處公告之100 年度臺灣省平均每人
      每月最低生活費用10,244元計算，由債務人與配偶平均負
      擔），所得稅17,218元，有房屋租賃契約、加油發票、幼
      稚園繳費單、購物發票、99年綜合所得稅結算申報資料（
      以上均影本）等附於原審卷可稽，堪認債務人為維護其最
      基本之人性尊嚴，所支出之最低生活所需尚屬合理。又債
      務人願意縮減生活開銷，從每月所得51,816元中提出30,0
      00元清償債務，每年二月再清償80,000元，每年清償金額
      440,000 元，且將清償期限延長至法律規定之最長年限8
      年。債務人將其每年所得扣除其支出後餘額均用於清償債
      務，足認其有履行更生方案之誠意。至於異議人主張債務
      人於更生報告書內容顯示更生前二年總收入為1,607,250
      元，扣除必要支出526,940 元後尚有1,080,310 元，是每
      年應仍有540,155 元之剩餘額可供清償更生債務云云。惟
      查，相對人99年度收入稅後高達993,762 元，係因相對人
      擔任體育組長每月有主管加給4,090 元，及於夜間部兼課
      平均每月增加8,300 元之收入，惟現已未擔任體育組長，
      且兼課鐘點費部分亦屬不確定，此觀債務人98年稅務電子
      閘門財產所得調件明細表、99年度綜合所得稅電子結算（
      網路）申報收執聯（原卷二第133 頁）、100 年1 月至7
      月薪資所得通知單及鐘點所得通知等可明，是以不得即謂
      相對人於更生報告書中所陳之收入即屬債務人每年之固定
      收入額，其當時所自承之年收入自非本件更生方案所應考
      量之基準，異議人上開主張洵非有理。
（二）復按債務人之更生方案應否准許，係以是否公允為斷，而
      所謂公允，應審酌債權人與債務人之利益衡平、債務人之
      償債能力與清償誠意以及社會公益等因素為綜合判斷，非
      以還款成數為判斷更生方案是否公允、適當、可行之唯一
      標準，倘其計算基礎，在審核債務人聲請前二年內之收入
      及支出，並酌留更生方案履行期間之必要生活費用後所得
      之數額，則償還金額及成數僅是藉由數字計算之中性結論
      ，並非具有價值之判斷。本件更生方案之清償成數占總債
      權額之44.49 ％，惟揆諸前開說明，併按本條例之立法目
      的，係為使不幸陷入經濟困境之人得以清理債務、重建生
      活，並在清理過程中能保有符合人性尊嚴之最低基本生活
      ，是更生方案之認可，更應審酌除最低生活需求外，債務
      人能否負擔該方案之條件以及債權人與債務人間之權利義
      務關係是否公允。本件債務人及其二名未成年子女之收入
      及支出狀況，業如上述，堪認債務人願以更為拮据之方式
      維持基本生活，已為更生方案盡最大之努力，復無證據足
      以證明有何違背常情不合理之處。異議人指摘原裁定不當
      ，聲明異議，求予廢棄原裁定，為無理由，應予駁回。
四、綜上所述，本院司法事務官斟酌債務人所提上開更生方案，
    因認其條件核屬公允、適當、可行，又查無債務人有本條例
    第63條或第64條第2 項所定不應認可之消極事由存在，乃逕
    依本條例第64條第1 項裁定予以認可債務人所提更生方案，
    並依本條例第62條第2 項酌定其生活限制，經核並無不合。
    此外，異議人復未能具體指出債務人有何本條例第63條及第
    64條第2 項之情事。從而，異議人聲明異議，為無理由，應
    予駁回，爰裁定如主文。
中    華    民    國   100    年    12    月    30    日
                  民事第一庭    法  官  陳順珍
以上正本係照原本作成。
如對本裁定，須於送達後10日內向本院提出抗告狀。
中    華    民    國   100    年    12    月    30    日
                                書記官  陳筱筑